臺灣彰化地方法院刑事判決　　　　　　　94年度重訴字第14號
公　訴　人　臺灣彰化地方法院檢察署檢察官
被　　　告　甲○○
　　　　　　　　　　（
指定辯護人　本院公設辯護人丙○○
上列被告因殺人案件，經檢察官提起公訴（94年度偵字第6039號
），本院判決如下︰
    主    文
甲○○殺人，處有期徒刑拾貳年，褫奪公權柒年；扣案之折疊刀
壹把，沒收。
    事    實
一、甲○○平日於彰化縣鹿港鎮天后宮旁擺攤販賣龍鬚糖，於民
    國九十四年七月三十一日十七時許起，在設攤處獨自飲酒至
    當日約十九時許止，帶著酒意收攤後，於是日二十二時四十
    分許，騎乘腳踏車返家途中，行經彰化縣鹿港鎮○○里○○
    路二十七號前，適遇林炯華與友人乙○○亦各自騎乘腳踏車
    從對向迎面而來，林炯華於交會時先出口謾罵甲○○，雙方
    因而發生對罵，進而互毆，林炯華繼而先後撿拾路旁之木棍
    、鐵條擊打甲○○，致甲○○受有頭部挫傷併頭皮外傷、右
    上臂、右前臂挫傷瘀血、左髖部瘀傷等傷害，甲○○不甘遭
    林炯華持木棍、鐵條擊打，乃取出隨身攜帶之折疊刀一把，
    先基於傷害之犯意，持上開折疊刀朝林炯華之左腿刺入，致
    林炯華受有左腿部長二公分、深四公分之刺入傷，詎甲○○
    仍心有未甘、氣憤難消，明知人之心臟位於胸腔，對於生命
    之延續甚為重要，然亦相當脆弱，若持銳器猛刺將足致命，
    竟提昇其傷害之犯意為殺人之犯意，持上開折疊刀，以刀刃
    向上之位置，刺向林炯華之左胸，切斷第四肋骨後，刀刃刺
    入心臟右心房，致林炯華因心臟遭刺傷而發生出血性休克死
    亡。嗣經警據報後循線查獲，並扣得甲○○所有供犯上開殺
    人罪所用之折疊刀一把。
二、案經彰化縣警察局鹿港分局報請臺灣彰化地方法院檢察署檢
    察官相驗後偵查起訴。
    理    由
一、上揭犯罪事實，業據被告甲○○於本院準備程序、審理時認
    罪而坦承不諱，並據目擊證人丁○○於偵查中及本院審理時
    證述伊看到二個人打架，另外一個人勸架，一個拿鐵棍，一
    個拿折疊刀，兩個人打來打去，甲○○將棍子搶過來，打刀
    插下去，我到時他們就已經打到一半，他們罵來罵去罵的很
    難聽，伊看到林炯華先拿棍棒打被告，被告隨即拿刀刺向林
    炯華等情，以及目擊證人乙○○於偵查中證述伊與林炯華各
    自騎一台腳踏車回家，途中遇到被告，林炯華與被告就對罵
    起來，伊曾看到林炯華撿拾路邊的棍子，後來看到林炯華胸
    部流血等情在卷，復有林炯華、甲○○之傷勢診斷書各一份
    、現場圖一紙、攝有案發現場、血跡、刀械、棍棒等物之相
    片十二張、甲○○酒測值為零點八八MG\L之測試單一件附卷
    ，及案發現場查獲之木棍一支、鐵條四支，以及甲○○殺人
    時所使用之犯罪工具折疊刀一把等物扣案可資佐證；而被害
    人林炯華確係因遭單刃銳器刺傷二處，左腿刺入傷，深入肌
    肉，不足以致命；左胸刺入傷，刀刃向上，切斷第四肋骨，
    進入心臟右心房，造成出血性休克致死一節，亦據檢察官督
    同檢驗員、法醫師先後相驗、解剖屬實，有相驗屍體證明書
    、中山醫學大學附設醫院病理科解剖鑑定報告書在卷可稽；
    查人之心臟位於胸腔，對於生命之延續甚為重要，然亦相當
    脆弱，詎被告竟手持折疊刀，以刀刃向上之角度猛力刺向被
    害人林炯華左胸，切斷被害人第四根肋骨後深入胸腔，再刺
    入右心房，其朝人體生命重要器官之心臟部位猛力刺入，且
    力道已大到足使肋骨斷裂，顯見被告當時確有殺人之犯意無
    訛，至為炯然。
二、雖指定辯護人為被告利益辯護稱：本件被告係於遭受林炯華
    之不法攻擊下而為正當防衛之行為云云。惟按正當防衛必須
    對於現在不法之侵害始得為之，侵害業已過去，即無正當防
    衛之可言，至彼此互毆，又必以一方初無傷人之行為，因排
    除對方不法之侵害加以還擊，始得以正當防衛論。故侵害已
    過去後之報復行為，與無從分別何方為不法侵害之互毆行為
    ，均不得主張防衛權（最高法院三十年上字第一○四○號判
    例參照）。查本件被害人林炯華除前揭心臟遭利刃刺入之致
    命傷外，尚有左上臂後部二乘零點五公分之表淺性擦傷二處
    、左肘部一乘二公分表淺性擦傷一處，及左大腿長二公分、
    深四公分之單刃銳器刺傷一處等傷勢，甲○○則係受有頭部
    挫傷併頭皮外傷、右上臂、右前臂挫傷瘀血、左髖部瘀傷等
    傷害，此分別有上揭中山醫學大學附設醫院病理科解剖鑑定
    報告書、甲○○之受傷診斷書各一件存卷可據，足見被告於
    持前開折疊刀刺入林炯華心臟之前，已與林炯華有拉扯互毆
    之行為，致雙方分別受有擦挫傷之傷勢，且被告並已先曾持
    折疊刀刺傷林炯華左大腿，雖本件係林炯華先出口謾罵被告
    ，然其後已演變成對罵及拉扯，由林炯華持棍棒擊打被告，
    而被告則先持折疊刀刺傷林炯華，其後更直刺林炯華之心臟
    部位，二者已成為無從分別何方為不法侵害之互毆行為，揆
    諸前揭最高法院判例意旨，被告依法尚無從主張正當防衛權
    ；指定辯護人前揭所辯，容有誤會，尚無可採。
三、綜上所述，本件事證明確，被告前揭殺人犯行，堪以認定，
    應予依法論科。
四、核被告所為，係犯刑法第二百七十一條第一項之殺人罪。又
    被告原係基於傷害之犯意，持刀刺傷林炯華之左大腿，其後
    提升為殺人犯意，而持刀刺入林炯華之心臟，其傷害行為應
    為其後之殺人行為所吸收，不另論罪。爰審酌被告之品行、
    智識程度，犯罪之動機、手段、方法，本件雖係被告與被害
    人先發生衝突互毆，雙方均可歸責，然被告無視他人生命價
    值，於因衝突互毆後，竟憤而持刀刺向被害人胸腔心臟部位
    ，恣意剝奪他人寶貴生命，造成被害人家屬難以恢復之心靈
    傷痛，所生危害顯然甚鉅，且迄今仍未與被害人家屬達成民
    事和解以賠償損失，犯後態度亦有可議等情及其他一切情狀
    ，量處如主文所示之刑，並宣告褫奪公權七年，以示懲儆。
    扣案之折疊刀一把，係被告所有，供其犯本案殺人罪所用之
    物，業據其陳明在卷，爰併依刑法第三十八條第一項第二款
    之規定，宣告沒收。
據上論斷，應依刑事訴訟法第二百九十九條第一項前段，刑法第
二百七十一條第一項、第三十七條第二項、第三十八條第一項第
二款，判決如主文。
本案經檢察官江孟芝到庭執行職務。
中　　華　　民　　國　　94　　年　  11　　月　　10　　日
                  臺灣彰化地方法院刑事第三庭
                    審判長法官  李  進  清
                    法      官  王  昌  鑫
                    法      官  紀  佳  良
以上正本證明與原本無異。
如不服本判決，應於判決送達後10日內向本院提出上訴狀 (須附
繕本)。
告訴人或被害人對於判決如有不服具備理由請求檢察官上訴者，
其上訴期間之計算係以檢察官收受判決正本之日期為準。
中　　華　　民　　國　　94　　年　  11　　月　　17　　日
                    書  記  官  張  木  松
附錄論罪科刑法條：
中華民國刑法第271條第1項
(普通殺人罪)
殺人者，處死刑、無期徒刑或 10 年以上有期徒刑。
